ACORDAO-COMPLETO-2439069

ACÓRDÃO 9958/2021 ATA 27/2021 - SEGUNDA CÂMARA

VISTOS, relatados e discutidos estes autos de tomada de contas especial, em que se examina recurso de reconsideração interposto por Diana Thais de Oliveira contra o Acórdão 5290/2019-TCU-Segunda Câmara, rel. Ministro Aroldo Cedraz, por meio do qual este Tribunal julgou irregulares as contas especiais da ora recorrente condenando-a em débito (R$ 166.000,00, valores de 2014) e aplicando-lhe multa no valor de R$ 25.000,00, 
ACORDAM os Ministros do Tribunal de Contas da União, reunidos em Sessão da Segunda Câmara, diante das razões expostas pelo Relator, com fundamento no art. 33 da Lei 8.443/1992 c/c o art. 285 do RI/TCU, em:
9.1. conhecer do recurso de reconsideração para, no mérito, negar-lhe provimento;
9.2. dar ciência desta deliberação à recorrente e demais interessados no processo.

Recurso de reconsideração interposto pela Sra. Diana Thais de Oliveira (peças 58-66); contra o Acórdão 5290/2019-TCU-2ª Câmara (peça 39), rel. Ministro AROLDO CEDRAZ.

Segunda Câmara

Secretaria Especial da Cultura do Ministério da Cidadania

3. Recorrente: Diana Thais de Oliveira (CPF XXX.623.458-XX)

13.1. Ministros presentes: Aroldo Cedraz (na Presidência), Raimundo Carreiro (Relator) e Bruno Dantas.
13.2. Ministro-Substituto convocado: Marcos Bemquerer Costa.
13.3. Ministro-Substituto presente: André Luís de Carvalho.

RAIMUNDO CARREIRO

Ministro Aroldo Cedraz

Examina-se recurso de reconsideração interposto por Diana Thais de Oliveira contra o Acórdão 5290/2019-TCU-Segunda Câmara, relator Ministro Aroldo Cedraz, por meio do qual este Tribunal julgou irregulares as contas especiais da ora recorrente condenando-a em débito e aplicando-lhe multa. 
2. A deliberação foi relativa a R$ 166.000,00 (valores de 2014) captados mediante incentivo fiscal da Lei 8.313/1991 (Lei de Incentivo à Cultura) , destinados ao projeto Pronac 14-5254 - "Festival de Música Instrumental". O projeto aprovado previa a realização de dois espetáculos musicais, durante o mês de junho de 2014, na cidade de Campinas/SP, conforme Parecer Técnico de peça 2, p. 1.
3. A instrução da Serur (peça 77) , a seguir transcrita, apresenta proposta de conhecer e negar provimento ao recurso, tendo sido ratificada pelo diretor da unidade (peça 78) e pelo Ministério Público (peça 79) :
"INTRODUÇÃO
1.	Trata-se de recurso de reconsideração interposto pela Sra. Diana Thais de Oliveira (peças 58-66) ; contra o Acórdão 5290/2019-TCU-Segunda Câmara (peça 39) , rel. Ministro AROLDO CEDRAZ. A deliberação recorrida apresenta o seguinte teor:
'ACORDAM os Ministros do Tribunal de Contas da União, reunidos em Sessão de 2ª Câmara, diante das razões expostas pelo Relator, com fundamento nos arts. 1º, inciso I; 12, § 3º; 16, inciso III, alíneas 'a' e 'c'; 19; 23, inciso III; 28, inciso II; e 57 da Lei 8.443/92, c/c os arts. 209, 210 e 214, inciso III, alínea 'a'; e 267 do Regimento Interno do Tribunal, em:
9.1. considerar revel a Sra. Diana Thais de Oliveira;
9.2. julgar irregulares as contas da Sra. Diana Thais de Oliveira, condenando-a ao pagamento das importâncias abaixo especificadas, fixando-lhe o prazo de 15 (quinze) dias, a contar da notificação, para que comprove, perante o Tribunal (art. 214, III, a, do Regimento Interno) , o recolhimento das referidas quantias aos cofres do Fundo Nacional de Cultura, atualizadas monetariamente e acrescidas dos juros de mora, calculados a contar das datas indicadas até o dia do efetivo recolhimento do débito, na forma prevista na legislação em vigor:
	DATA
	VALOR (R$) 

	24/12/2014
	100.000,00

	30/12/2014
	66.000,00

9.3. aplicar à Sra. Diana Thais de Oliveira a multa prevista no art. 57 da Lei 8.443/1992, no valor de R$ 25.000,00 (vinte e cinco mil reais) , fixando-lhe o prazo de 15 (quinze) dias, a contar da notificação, para que comprove, perante o Tribunal, o recolhimento da dívida ao Tesouro Nacional, atualizada monetariamente a contar da data deste Acórdão até o dia o efetivo recolhimento, caso não seja paga no prazo ora fixado, na forma da legislação em vigor;
9.4. autorizar, desde logo, nos termos dos arts. 26 e 28, inciso II, da Lei 8.443/1992:
9.4.1. o pagamento das dívidas em até 36 (trinta e seis) parcelas mensais e consecutivas, se solicitado pela responsável, fixando-se o vencimento da primeira em 15 (quinze) dias, a contar do recebimento da notificação, e o das demais a cada 30 (trinta) dias, devendo incidir sobre cada uma delas os encargos legais devidos, na forma prevista na legislação em vigor, sem prejuízo ao vencimento antecipado do saldo devedor em caso de não comprovação do recolhimento de qualquer parcela, conforme prevê o art. 217, § 2º, do Regimento Interno deste Tribunal;
9.4.2. a cobrança judicial das dívidas, caso não atendida a notificação;
9.5. dar ciência desta deliberação aos responsáveis e ao Procurador-Chefe da Procuradoria da República no Estado de São Paulo para as providências que entender cabíveis;
9.6. arquivar o presente processo.'
HISTÓRICO 
2.	Cuidam os autos de tomada de conta especial instaurada pelo então Ministério da Cultura (MinC) , em desfavor da Sra. Diana Thais de Oliveira, em virtude da não comprovação da boa e regular gestão dos recursos captados mediante incentivo fiscal da 'Lei Rouanet', em face da omissão no dever de prestar contas dos recursos destinados ao Pronac 14-5254 - 'Festival de Música Instrumental' (peças 20, p. 2-3; e 21, p. 1) .
2.1. A partir do exame da fase externa desta TCE (peças 25-27) , realizou-se a citação e audiência da responsável mencionada no item precedente, em virtude das seguintes irregularidades, respectivamente (peça 28) :
a) irregularidade (citação) : não comprovação da boa e regular gestão dos recursos captados com amparo no Pronac 14-5254, decorrente da omissão no dever de prestar contas dos valores transferidos;
a.1) conduta: omitir-se no dever de prestar contas dos recursos captados com amparo no Pronac 14-5254, quando deveria tê-lo feito até 30/1/2016;
b) irregularidade (audiência) : não cumprimento do prazo originalmente estipulado para prestação de contas no âmbito do projeto Pronac 14-5254;
b.1) conduta: descumprir o prazo originalmente estipulado para prestação de contas dos recursos federais captados com amparo no Pronac 14-5254, que se encerrou em 30/1/2016.
2.2. Em face da revelia e inexistindo elementos que demonstrassem a boa-fé da Sra. Diana Thais de Oliveira, esta Corte de Contas deliberou, por meio do Acórdão 5290/2019-TCU-Segunda Câmara, julgar irregulares as contas da responsável, condenando-a em débito e aplicando-lhe a multa capitaneada no art. 57 da Lei 8.443/1992.
2.3. Irresignada, a Sra. Diana Thais de Oliveira interpôs recurso de reconsideração (peças 58-66) contra o Acórdão 5290/2019-TCU-Segunda Câmara (peça 39) , espécie de recurso objeto do presente exame.
EXAME DE ADMISSIBILIDADE
3.	Reitera-se o exame preliminar de admissibilidade (peças 67-68) , acolhido por despacho do Relator, Ministro Raimundo Carreiro, que conheceu do recurso interposto pela Sra. Diana Thais de Oliveira, sem a atribuição de efeito suspensivo (peça 70) .
EXAME TÉCNICO
4.	Delimitação
4.1. Constitui objeto do presente recurso definir as seguintes questões:
	a) preliminares:
	a.1) prescrição do ressarcimento ao erário;
	a.2) cabimento de efeito suspensivo e sobrestamento da cobrança executiva das dívidas;
	b) mérito: 
	b.1) omissão justificável no dever de prestar contas; e
	b.2) comprovação da correta e regular aplicação dos recursos.
4.2. Registra-se que o presente exame atentará para a questão da responsabilidade subjetiva com base na Lei 13.655/2018 (Lei de Introdução às Normas do Direito Brasileiro - LINDB) , mormente no que concerne aos arts. 22 e 28 da novel legislação. 
Preliminares
5.	Prescrição do ressarcimento ao erário
5.1. Ainda que a recorrente não tenha pugnado acerca da temática 'prescrição do ressarcimento ao erário', tem-se que essa deve ser examinada nestes autos por se tratar de questão de ordem pública.
5.2. A prescrição do dano ao erário assume particular relevância, dado o recente julgamento, pelo STF, do RE 636.886 (tema 899 da repercussão geral) . Os significativos impactos deste julgamento foram objeto de análise pela Secretaria de Recursos (Serur) nos autos do TC Processo 027.624/2018-8. Por economia processual, juntou-se a estes autos (peça 76) cópia do exame e do pronunciamento da unidade emitidos pela Serur naquele processo, em que foram fundamentadas as seguintes premissas, que serão consideradas no presente exame:
	a) pela jurisprudência até então vigente, a pretensão punitiva exercida pelo Tribunal de Contas estava sujeita à prescrição, regida pelos critérios fixados no Acórdão 1441/2016-TCU-Plenário, redator Ministro WALTON ALENCAR RODRIGUES.  Já quanto ao débito, a ação de ressarcimento era considerada imprescritível, por expressa previsão do art. 37, § 5º, da Constituição Federal. No entanto, ao julgar o RE 636.886, o STF conferiu nova interpretação a esse dispositivo, fixando a tese de que 'é prescritível a pretensão de ressarcimento ao erário fundada em decisão de Tribunal de Contas';
	b) embora o RE 636.886 tenha por objeto a execução de acórdão condenatório proferido pelo TCU, a interpretação conferida pelo STF ao art. 37, § 5º, da Constituição, afeta a ação de ressarcimento como um todo, abrangendo não só a execução, mas também a pretensão condenatória. E, ao contrário da decisão proferida no julgamento do tema 897 (RE 852.475) , no tema 899, relativo à atuação do Tribunal de Contas, a conclusão de que a pretensão de ressarcimento é prescritível foi estabelecida de forma categórica, sem ressalvar as condutas dolosas qualificáveis como ato de improbidade;
	c) as pretensões punitiva e de ressarcimento devem observar o mesmo regime na atividade de controle externo, dado o objetivo comum da prescrição, de fixar prazo para o Tribunal de Contas agir, buscando caracterizar o ilícito, identificar seu autor, dimensionar as consequências da conduta (em especial, a quantificação do dano) e impor as consequências legais, independentemente do fato de tais consequências terem natureza punitiva ou ressarcitória;
	d) o Código Civil e a Lei 9.873/1999 constituem as duas alternativas que, de forma mais consistente, polarizam os debates acerca do regime de prescrição a ser observado no processo de controle externo. Não obstante a relevância dos fundamentos utilizados no Acórdão 1441/2016-TCU-Plenário, favoráveis à aplicação do Código Civil (Lei 10.406/2002) , a Lei 9.873/1999 adota balizas usuais no âmbito do direito público, prevê causas de interrupção em tudo compatíveis com o processo de controle externo e já vem sendo utilizada pelo STF para limitar o exercício da pretensão punitiva pelo TCU, em decisões posteriores ao Acórdão 1441/2016-TCU-Plenário. Assim, até que sobrevenha norma específica, entende-se que a prescrição das medidas de ressarcimento a cargo do tribunal de contas deve observar o regime Lei 9.873/1999;
	e) considerando, porém, que o acórdão proferido no RE 636.886 encontra-se embargado, não é recomendável reconhecer a prescrição desde logo, ante a possibilidade de esclarecimento da decisão em sentido diverso do ora defendido (notadamente quanto aos atos dolosos) ou mesmo a modulação de seus efeitos, para preservar as ações de controle instauradas com base no entendimento jurisprudencial até então vigente; e
	f) assim, nos casos em que a prescrição não tenha ocorrido por nenhum dos dois regimes (Código Civil ou Lei 9.873/1999) , o desfecho do processo não se alterará, qualquer que seja a premissa adotada (imprescritibilidade, prescritibilidade pelo Código Civil ou pela Lei 9.873/1999) , viabilizando-se o imediato julgamento. Já nas situações em que a pretensão de ressarcimento esteja prescrita por algum dos dois regimes, ou por ambos, é recomendável que o julgamento do processo seja sobrestado, até ulterior deliberação do Tribunal. 
5.3. As manifestações da Serur juntadas à peça 76 foram elaboradas quando ainda não estava disponibilizado o inteiro teor do acórdão do RE 636.886. Em nova análise após a publicação da decisão (DJe de 24/6/2020) , inclusive mediante o cotejo com os demais votos proferidos no julgamento, conclui-se pela subsistência das premissas indicadas acima, cabendo destacar dois aspectos relevantes.
5.4. O primeiro diz respeito à ressalva aos atos dolosos de improbidade. Observa-se que tanto na manifestação do TCU, como amicus curiae (peça 35 do RE 636.886) , como na manifestação do Ministério Público Federal na condição de fiscal da ordem jurídica (peça 38) , o tema 897 foi invocado com o fim de preservar a atuação dos tribunais de contas no caso de prejuízos causados dolosamente, mediante condutas típicas de improbidade administrativa. Todavia, o pedido não foi acolhido. No ponto, não houve divergência quanto ao entendimento do relator, de que 'as razões que levaram a maioria da Corte a estabelecer excepcional hipótese de imprescritibilidade, no tema 897, não estão presentes em relação as decisões do Tribunal de Contas que resultem imputação de débito ou multa'.
5.5. O segundo aspecto diz respeito à não incidência do Código Civil no regime de prescrição do ressarcimento. Nos votos em que a questão do prazo prescricional foi abordada, a referência foi sempre ao prazo quinquenal, usualmente adotado pelas normas de direito público.
5.6. Com essas explicações adicionais, passa-se à análise da prescrição no caso em exame, considerando-se as premissas indicadas anteriormente.
5.7. Quanto à análise da prescrição segundo os critérios do Acórdão 1441/2016-TCU-Plenário, a prescrição da pretensão punitiva e do débito subordinam-se ao prazo geral de dez anos (art. 205 da Lei 10.406/2002 - Código Civil) , contado a partir da data da ocorrência do fato e interrompido pelo ato que ordenar a citação, a audiência ou a oitiva da parte. De acordo com o art. 78, § 1º, da Instrução Normativa-MinC 1/2013, o prazo para a prestação de contas findava-se trinta dias após o término do período de execução do ajuste, em 31/12/2015 (peças 4, 7; e 20, p. 3) . A partir deste momento, a obrigação de ressarcir ao erário se tornava exigível.
5.8. Assim, considera-se como termo inicial para a contagem do prazo prescricional a data final para prestação de contas, 30/1/2016. O ato ordenatório da citação que interrompe a fruição do prazo data de 12/2/2019. Logo, não se verifica a incidência do prazo decenal previsto no art. 205 do Código Civil entre a data do conhecimento da irregularidade pela Administração, nem entre o ato ordenatório e o acórdão condenatório (Acórdão 5290/2019-TCU-Segunda Câmara, de 16/7/2019) . Portanto, não há que se cogitar da prescrição da pretensão punitiva ou ressarcitória sob a égide do paradigmático Acórdão 1441/2016-TCU-Plenário.
5.9. No que concerne à análise da prescrição pelo regime da Lei 9.873/1999, é preciso considerar os seguintes parâmetros:
 a) Termo inicial: 
 a.1) no regime da Lei 9.873/1999, a prescrição do ressarcimento, no caso de convênios e instrumentos congêneres, só começa a fluir do momento em que forem prestadas as contas (ou a partir da data da primeira medida de apuração dos fatos) , como enfatizado pelo STF no voto do ministro Roberto Barroso, no MS 32.201, assim como no voto do ministro Gilmar Mendes, no RE 636.886, já que a omissão no dever de prestar contas é conduta omissiva e, como tal, permanente por excelência;
 a.2) considerando que, no presente caso, não houve prestação de contas, o prazo prescricional começou a fluir em 3/7/2017 (peça 9) , data em que a área técnica do então Ministério da Cultura emitiu despacho instaurando a tomada de contas especial;
 b) Prazo:
 b.1) a Lei 9.873/1999 apresenta um prazo geral, de cinco anos (art. 1º) , e um prazo especial, previsto no art. 1º, § 2º, a saber: 'quando o fato objeto da ação punitiva da Administração também constituir crime, a prescrição reger-se-á pelo prazo previsto na lei penal';
 c) Interrupções por atos inequívocos de apuração dos fatos, sendo que  no regime da Lei 9.873/1999, a prescrição se interrompe 'por qualquer ato inequívoco, que importe apuração do fato' (art. 2º, II) . Tal diploma legal prevê como causas interruptivas: I - pela notificação ou citação do indiciado ou acusado, inclusive por meio de edital; II - por qualquer ato inequívoco, que importe apuração do fato; III - pela decisão condenatória recorrível; IV - por qualquer ato inequívoco que importe em manifestação expressa de tentativa de solução conciliatória no âmbito interno da administração pública federal. O exemplo típico, no caso em exame, são as auditorias do órgão de controle interno, a instauração de TCE pelo Ministério do Turismo e o exame da TCE no âmbito desta Corte de Contas. Com esse fundamento, a prescrição foi interrompida:
 c.1) 26/10/2017, data de publicação no Diário Oficial da União de edital de notificação da Sra. Diana Thais de Oliveira acerca da reprovação das contas (peça 13) ;
 c.2) em 12/1/2018, emitiu-se o relatório de TCE (peça 20) ;
 c.3) em 25/9/2018, o órgão de controle interno (CGU) manifestou-se conclusivamente acerca da TCE (peças 21-23) ;
 c.4) em 11/10/2018, ocorreu o Pronunciamento Ministerial (peça 24) ;
 c.5) em 12/2/2019, a unidade técnica (Secex-TCE) realizou instrução preliminar a propor a citação e audiência válida da responsável (peças 25-27) ; 
 c.6) em 25/6/2019, a unidade técnica (Secex-TCE) realizou instrução de mérito (peças 35-37) ; 
 d)  Interrupções pela citação dos responsáveis, sendo que   a prescrição também é interrompida 'pela notificação ou citação do indiciado ou acusado, inclusive por meio de edital', nos termos do art. 2º, I, da Lei 9.873/1999. E, no regime dessa lei, a interrupção se dá pela citação propriamente dita, e não pelo despacho que a ordena. Com esse fundamento, houve a interrupção em março de 2019, com a citação válida da responsável (peças 28-29) ;
 e) Interrupção pela decisão condenatória recorrível  (art. 2º, inciso III, da Lei 9.873/1999) , sendo que para esse fundamento, houve a interrupção em 16/7/2019, data da sessão em que foi proferido o acórdão condenatório (peça 39) . Essa interrupção é relevante, por estabelecer prazo para julgamento do recurso;
 f) Da prescrição intercorrente:
 f.1) nos termos do art. 1º, § 1º, da Lei 9.873/1999, opera-se a prescrição intercorrente se o processo ficar paralisado por mais de três anos, aguardando 'julgamento ou despacho';
 f.2) note-se que há uma correlação entre essa hipótese e as causas de interrupção da prescrição do art. 2º. Com efeito, uma vez interrompida a prescrição por alguma das hipóteses do art. 2º, o processo não pode ficar inativo, sem qualquer inovação processual relevante, por mais de três anos;
 f.3) trata-se de prazo específico, não se aplicando nem o prazo geral de cinco anos nem o prazo especial, da lei penal (§ 2º) . A finalidade da prescrição intercorrente, com seu prazo próprio, é a de assegurar a eficiência e celeridade nas apurações administrativas. Seria contrário a essa finalidade a paralisação injustificada do processo por período maior que o triênio estabelecido para a hipótese;
 f.4) a extrapolação do prazo de três anos, sem inovação relevante no processo, pode configurar negligência. Por isso, além de se operar a prescrição, deve-se promover a 'apuração da responsabilidade funcional decorrente da paralisação, se for o caso';
 f.5) em muitas situações o exame da prescrição intercorrente pode ficar prejudicado nos processos já em tramitação no TCU. Como a ação de ressarcimento era considerada imprescritível, as peças que compõem a tomada de contas especial, elencadas no art. 10 da Instrução Normativa-TCU 71/2012, não contemplam informações pormenorizadas quanto ao andamento do processo na fase interna, o que pode prejudicar a análise de eventual paralisação por mais de três anos;
 f.6) assim, caso o tribunal venha a adotar a sistemática da Lei 9.873/1999 para aferir a prescrição, convém avaliar, oportunamente, a possibilidade de ajustes na IN-TCU 71/2012, para que as tomadas de contas especiais encaminhadas ao tribunal contemplem informações sobre as interrupções ocorridas na fase interna do procedimento; e
 f.7) especificamente quanto a esta TCE, as próprias causas de interrupção elencadas acima permitem evidenciar que o processo teve andamento regular, não se operando a prescrição intercorrente.
5.10. Diante da análise da questão prescricional procedida nos itens 5.2 a 5.9 deste exame, conclui-se que não ocorreu prescrição do dano ao erário com base no regime do Acórdão 1441/2016-TCU-Plenário e na Lei 9.873/1999.
5.11. Partindo-se da premissa de que a pretensão reparatória segue as mesmas balizas, enquanto não houver norma específica a respeito, a demonstração de que não se operou a prescrição punitiva impõe, como consequência, a conclusão de que também é viável a condenação ao ressarcimento do prejuízo apurado nos autos.
6. Cabimento de efeito suspensivo e sobrestamento da cobrança executiva das dívidas
6.1. A recorrente requer concessão de efeito suspensivo ao acórdão combatido, haja vista que tal pedido estaria fundamentado nos princípios da ampla defesa e do contraditório, nos riscos de graves e irreparáveis prejuízos financeiros decorrentes da condenação em débito e apenação de multa, e na circunstância de que o projeto teria sido executado (peça 58, p. 4-5) . Salienta que a não interposição imediata do recurso de reconsideração teria sido devido à não obtenção a tempo da nota fiscal da empresa realizadora do evento (peça 58, p. 7) .
 Análise:
6.2. Inicialmente, quanto à demora na obtenção da nota fiscal alusiva à execução do evento como causa de atraso na interposição de recurso, tem-se que tal alegação não socorre à recorrente, porquanto era facultado a ela, e não à empresa, a possibilidade de nova análise do mérito em sede recursal, buscando acesso à referida documentação, o que deve ser buscado pela própria interessada por meio dos remédios judiciais pertinentes. Ademais, não consta dos autos elementos que provem providências adotadas pela apelante no sentido de obter a nota fiscal desde a ciência de notificação do decisum condenatório (peça 52 - 20/9/2019) e a data do recurso de reconsideração (10/1/2020) .
6.3. Quanto ao regramento acerca da interposição de recurso de reconsideração no âmbito do TCU, cumpre ressaltar que o art. 32, parágrafo único, da Lei Orgânica do TCU (Lei 8.443/1992) , c/c o art. 285, § 2º, do Regimento Interno do TCU, preveem a possibilidade de o recurso de reconsideração intempestivo ser conhecido sem efeito suspensivo.
6.4. Ad argumentandum tantum, adotando-se, por analogia, o Acórdão 2002/2016-TCU-Plenário, rel. Ministro JOSÉ MUCIO MONTEIRO, tem-se que, para a excepcional concessão de efeito suspensivo a recurso de revisão é imprescindível a comprovação dos requisitos relativos às medidas cautelares no âmbito do TCU, a saber: plausibilidade jurídica do direito, perigo da demora, além do receio de grave lesão ao erário ou ao interesse público ou risco de ineficácia da decisão de mérito. Não são aceitáveis alegações de possível prejuízo a patrimônio particular ou a interesse do recorrente, a exemplo da inscrição do nome no Cadin e na dívida ativa, ou da possibilidade de bloqueio de bens, ou, ainda, de inelegibilidade para eleições municipais. Nesse sentido, tem-se o Acórdão 1840/2018-TCU-Plenário, rel. Ministro JOSÉ MÚCIO MONTEIRO. 
6.5. No caso em apreço, ainda que se considerasse a analogia do item precedente, não há que se falar em perigo de dano sob a ótica do interesse público. A reclamação consiste na defesa de interesse particular da recorrente. Quanto à avaliação da regularidade da execução do projeto, tem-se que os documentos novos colacionados (peças 59-67) não se mostram suficientes a serem caracterizados como fumaça de direito, pois ensejam ainda o exame de mérito. Não é possível pressupor a regularidade das contas, nem a sua verossimilhança, sem um exame amplo dos documentos contidos no expediente apelativo.
6.6. Dessa forma, deve-se rejeitar a tese da apelante (efeito suspensivo e sobrestamento da cobrança executiva das dívidas advindas da condenação em débito) , porquanto não se vincula à nenhuma razão de incontroverso interesse público, mas a prejuízo à esfera subjetiva de direitos da recorrente.
6.7. A propósito, cabe salientar  que a não concessão de efeito suspensivo não se contrapõe aos princípios da ampla defesa e do contraditório, os quais foram plenamente atendidos no âmbito deste feito (peças 28-29) .
6.8. Por último, cumpre mencionar que, nesta fase processual, em que se analisa o mérito do apelo, a questão do efeito suspensivo perdeu seu relevo. Além disso, já foi objeto de análise pelo Serviço de Admissibilidade Recursal (peças 67-68) , que se manifestou pela negativa da atribuição desse efeito a este recurso de revisão e contou com a ratificação do Ministro Relator (peça 70) .
Mérito
7. Omissão justificável no dever de prestar contas 
7.1. A recorrente apresenta a tese de que sua omissão no dever de prestar contas no prazo legal teria sido justificável, tendo aduzido as seguintes alegações (peça 58 p. 5-7) :
 a) a prestação de contas não teria sido prestada à devida época, pois a alegante estaria acometida de moléstia (peça 58, p. 5-6) ; e
 b) outro fator que teria contribuído para omissão na prestação de contas seria a dificuldade na obtenção da Nota Fiscal da empresa que prestou os serviços da montagem e deu total apoio à estruturação do Festival, salientando-se que tal documento somente teria sido obtido em setembro de 2019 (peça 58, p. 7) .
 Análise: 
7.2. No que tange à questão da moléstia da apelante à época da prestação de contas, cabe salientar que essa não trouxe aos autos quaisquer elementos que evidenciem tal impedimento. Cabe registrar que a prestação de contas, já na fase recursal deste feito (datada de 10/1/2020) , ocorreu quase quatro anos após o início da inadimplência no dever de prestar contas (31/1/2016) .
7.3. Nesse contexto, é oportuno salientar que situações de danos morais não se encontram na esfera de competência de TCU, mas sim do Poder Judiciário. A competência do TCU para processar tomadas de contas especiais restringe-se aos casos de irregularidades que impliquem dano ao erário (art. 71, inciso II, in fine, da Constituição Federal) , não sendo cabível a instauração de TCE para apurar e quantificar prejuízos imateriais decorrentes de eventual dano moral sofrido por entidade da Administração Pública (Acórdão 1410/2020-TCU-Plenário, rel. Ministro RAIMUNDO CARREIRO) . 
7.4. Quanto à demora na obtenção da nota fiscal alusiva à execução do evento, tem-se que tal alegação não socorre à recorrente, porquanto cabia a ela, e não à empresa, o dever de prestar contas da integralidade das verbas federais repassadas, buscando acesso à referida documentação, o que deve ser buscado pela própria interessada por meio dos remédios judiciais pertinentes. Ademais, não consta dos autos elementos que provem providências adotadas pela apelante no sentido de obter a nota fiscal desde o termo inicial do período de captação do valor de apoio alusivo ao Pronac 14-5254 (18/9/2014) até a prestação de contas em fase recursal (10/1/2020) .
7.5. Nesse contexto, deve-se observar que o Regimento Interno do TCU é claro ao definir que a apresentação de documentos comprobatórios de despesas, extemporaneamente, não é suficiente para elidir a irregularidade caracterizada pela omissão no dever de prestar contas, salvo se acompanhada de justificativas plausíveis como atenuante para tal conduta, conforme disposto no seu art. 209, § 4º, fato esse não observado nos presentes autos.
7.6. A intempestiva apresentação de documentos comprobatórios da aplicação dos recursos na finalidade do convênio, necessariamente integrantes da prestação de contas, pode elidir o débito, se comprovada a sua regular aplicação, mas não sana a grave irregularidade inicial, caracterizada pela omissão, e implica o julgamento pela irregularidade das contas e a aplicação de multa ao gestor. Nesse sentido, tem-se os Acórdão 4887/2015-TCU-Primeira Câmara, rel. Ministro BENJAMIN ZYMLER, 10043/2011-1ª Câmara, rel. Ministro WALTON ALENCAR RODRIGUES, 6273/2010-1ª Câmara, rel. Ministro WALTON ALENCAR RODRIGUES, 560/2008-1ª Câmara, rel. Ministro AUGUSTO NARDES, 32/2008-2ª Câmara, rel. Ministro BENJAMIN ZYMLER, 1349/2006-2ª Câmara, rel. Ministro UBIRATAN AGUIAR, e 136/2007-1ª Câmara, rel. Ministro AUGUSTO NARDES.
7.7. No caso concreto, nota-se que a recorrente não trouxe aos autos quaisquer justificativas plausíveis para a intempestividade na apresentação da prestação de contas (10/1/2020, ou seja, quase quatro anos após o início da inadimplência - 31/1/2016) .
7.8. Por fim, cabe assinalar que os patrocínios recebidos com amparo na Lei Rouanet (Lei 8.313/1991, art. 18) são recursos públicos federais originários de renúncia tributária da União, o que faz incidir sobre o captador dos recursos o dever de prestar contas do seu uso, consoante o parágrafo único do art. 70 da Constituição Federal de 1988. Não cabe ao TCU investigar a efetiva utilização do benefício pelo interessado, uma vez que, ao fundamentar a captação de recursos no mercado na Lei 8.313/1991, há presunção legal de que a entidade cultural e os patrocinadores se beneficiarão da renúncia fiscal (Acórdão 4028/2010-TCU-Segunda Câmara, rel. Ministro-Substituto ANDRÉ DE CARVALHO) . Nesse sentido, tem-se os Acórdão 9860/2019-TCU-Segunda Câmara, rel. Ministro AROLDO CEDRAZ, e 6111/2017-TCU-2ª Câmara, rel. Ministro AROLDO CEDRAZ.
7.9. Em face do exposto, propõe-se rejeitar a tese da recorrente.
8. Comprovação da correta e regular aplicação dos recursos
8.1. A apelante traz a tese de que a execução do objeto do Pronac 14-5254 - 'Festival de Música Instrumental' - estaria plenamente comprovada, tendo, para tanto, adotado os seguintes argumentos (peças 58, p. 4-6, 8-10; e 59-66) :
 a) o evento 'Festival de Música Instrumental' teria sido efetivamente realizado, havendo nos autos provas nesse sentido (peças 58, p. 4-6 e 8; e 59-66) ;
 b) existência de precedentes desta Corte de Contas no sentido de não imputar débito caso tenha havido a execução do objeto do ajuste e seja em benefício da comunidade - Acórdão 9083/2017-TCU-Primeira Câmara, rel. Ministro-Substituto AUGUSTO SHERMAN, e 3429/2014-TCU-1ª Câmara, rel. Ministro-Substituto WEDER DE OLIVEIRA (peça 58, p. 8-10) ; e
 c) a condenação em débito nesta TCE configuraria enriquecimento ilícito da União, haja vista que o evento teria sido executado e em benefício da sociedade (peça 58, p. 10) .
Análise:
8.2. Compulsando os documentos trazidos pela recorrente a título de prestação de contas, constata-se a existência dos seguintes elementos (peças 59-66) :
 a) Nota Fiscal Eletrônica de Serviço 104, datada de 11/9/2019, no valor de R$ 166.000,00 (peça 59) ;
 b) extrato bancário da conta movimentação do Pronac 14-5254 referente ao período de 5/1/2015 a 6/2/2015 (peça 60) ;
 c) informação acerca das datas de captação e de transferência no bojo do projeto cultural Pronac 14-5254 (peça 61) ;
 d)  extrato bancário das contas captação e de movimentação do Pronac 14-5254, englobando o período de 23/12/2014 a 5/1/2015 (peça 62) ;
 e) dados da proposta do projeto cultural Pronac 14-5254 (peças 63-64) ;
 f) cópia dos seguintes cheques da conta de movimentação 58.264-6, agência 1227-0, do Banco do Brasil S/A, relativa ao Pronac 14-5254, todos nominais à empresa Elus Gestão Projetos Ambientais e Sócios (peça 65, p. 2-4) :
 f.1) cheque 850002, datado de 5/1/2015, no valor de R$ 23.000,00;
 f.2) cheque 850003, datado de 8/1/2015, no valor de R$ 8.000,00;
 f.3) cheque 850004, datado de 6/1/2015, no valor de R$ 8.000,00;
 f.4) cheque 850005, datado de 9/1/2015, no valor de R$ 52.000,00;
 f.5) cheque 850006, datado de 12/1/2015, no valor de R$ 8.000,00;
 f.6) cheque 850012, datado de 6/2/2015, no valor de R$ 7.300,00;
 f.7) cheque 850010, datado de 22/1/2015, no valor de R$ 3.000,00;
g) informação de que os cheques 850001, 850007, 850008, 850009 e 850011 não tiveram suas cópias executadas, sendo que o cheque 850008 teria sido cancelado por motivo de rasura (peça 65, p. 1) ; e
h) fotografias referentes à preparação e execução do projeto cultural Pronac 14-5254 (peça 66) .
8.3. No que concerne à execução financeira do Pronac 14-5254, constatou-se a existência de nexo de causalidade financeiro entre a movimentação bancária e os cheques 850002, 850003, 850004, 850005, 850006, 850012 e 850010, documentos que somados totalizam R$ 109.300,00 (peças 19; 60; 62; e 65, p. 2-4) . Todavia, restam pendentes de comprovação de nexo de causalidade financeiro referente a quatro cheques (850001 - R$ 30.000,00; 850007 - R$ 27.000,00; 850008 - R$ 2.700,00; e 850011 - R$ 2.000,00) a totalizar R$ 61.700,00, salientando-se que o cheque 850009 não consta do extrato da conta de movimentação do projeto cultural (peça 19) .
8.4. Nesse ponto, é importante esclarecer que a data da nota fiscal discrepa significativamente dos valores dos cheques. Com efeito, enquanto estes foram emitidos entre janeiro e fevereiro de 2015, aquela somente foi emitida em 11/9/2019, ou seja, mais de quatro anos depois dos pagamentos (peças 19; 59-60; 62; e 65, p. 2-4) . Decerto, tal divergência de prazo não se encontra justificada nos presentes autos, não há elementos que provem providências adotadas pela apelante no sentido de obter a nota fiscal desde o termo inicial do período de captação do valor de apoio alusivo ao Pronac 14-5254 (18/9/2014) até a prestação de contas em fase recursal (10/1/2020) .
8.5. Como dito alhures (item 7.4) , cabia à apelante, e não à empresa, o dever de prestar contas da integralidade das verbas federais repassadas, buscando acesso à referida documentação, o que deve ser buscado pela própria interessada por meio dos remédios judiciais pertinentes.
8.6. Quanto à execução física, a recorrente trouxe aos autos dezesseis fotografias (som e iluminação; gerador; montadores de palco e tenda; tendas e palco; telão; palco; banheiro químico; palco e telão; equipamento de som e lixeira; camarim; palco e apresentação dos artistas) , afirmando, em suas razões recursais, que essas seriam prova da realização do evento objeto do Pronac 14-5254. 
8.7. Ora, tais documentos não revelam, por si só, a realização do evento acordado, haja vista que não possuem data e outros elementos hábeis a demonstrar sua correlação com o festival. Em outras palavras, as fotografias poderiam se referir a outro (s) evento (s) que não o tratado neste processo.
8.8. Demais disso, não consta da documentação encaminhada a título de prestação de contas elementos que evidenciem o cumprimento do plano de distribuição do produto do projeto cultural (peça 1, p. 8) , além de que a nota fiscal possui natureza genérica - não demonstrando os custos (bens e serviços) incorridos para cada um dos serviços prestados para a efetiva consecução do evento (peça 59) . 
8.9. Em outras palavras, a nota fiscal apenas se presta a declarar a prestação de serviços da empresa contratada para realizar o evento como um todo, não havendo elementos probatórios (a exemplo de recibos e comprovantes de pagamentos aos prestadores de serviço e fornecedores de materiais) hábeis a atestar a execução dos serviços subcontratados específicos e necessários para caracterizar propriamente a realização dos trabalhos que compõem o todo do evento, conforme previsto na proposta do projeto cultural (peça 1) .
8.10. Insta consignar que não consta da documentação encaminhada a título de prestação de contas (peças 59-66) comprovação acerca do cumprimento do plano básico de distribuição do projeto cultural, medidas adotadas pelo proponente para garantir a acessibilidade e democratização do acesso, nos termos aprovados pelo Ministério da Cultura, e relatórios que compõem o Roteiro de Prestação de Contas disponível no portal do MinC na internet, com a indicação das fontes dos recursos; com infração ao art. 29 da Lei 8.313/1991 (Lei Rouanet) c/c o art. 75, § 2º, incisos VI, VIII e XIII da Instrução Normativa MinC 1/2013 (vigente à época) . 
8.11. Nesse contexto, cabe trazer à cola entendimento do TCU consubstanciado no Acórdão 4736/2008-TCU-Segunda Câmara, rel. Ministro-Substituto AUGUSTO SHERMAN, no sentido que os recursos do Pronac estão sujeitos à apresentação da respectiva prestação de contas, nos termos do seu regulamento, cabendo ao beneficiado apresentar documentação idônea para comprovar o bom e o regular emprego dos recursos que captou a título de patrocínios e doações, sob pena de rejeição das contas.
8.12. Quanto aos precedentes desta Corte de Contas mencionados pela recorrente no âmbito da tese sub examine, tem-se que os Acórdãos TCU 9083/2017 e 3429/2014, ambos da 1ª Câmara, relatorias dos Ministros-Substitutos AUGUSTO SHERMAN e WEDER DE OLIVEIRA, respectivamente; vê-se, de plano, que esses não se amoldam ao caso concreto. Com efeito, o primeiro refere-se à impugnação parcial de despesas de convênio e o segundo na inexecução parcial - ambos na área de obras; de modo que tais fatos geradores de dano ao erário não se aplicam ao caso concreto em que a recorrente não comprovou a boa e regular aplicação dos recursos públicos decorrentes de concessão de incentivo fiscal.
8.13.  No que concerne à questão da responsabilidade subjetiva com base na Lei 13.655/2018 (Lei de Introdução às Normas do Direito Brasileiro - LINDB) , cabe assinalar que as alterações promovidas pela norma legal, em especial a inclusão do art. 28, não provocam modificação nos requisitos necessários à responsabilidade financeira pelo débito - o dever de indenizar os prejuízos ao erário permanece sujeito à comprovação de dolo ou culpa (Acórdão 2391/2018-TCU-Plenário, rel. Ministro BENJAMIN ZYMLER, e 5547/2019-TCU-1ª Câmara, rel. Ministro BENJAMIN ZYMLER) .
8.14. Importa mencionar, ainda, que, na aplicação de sanções, o TCU deve considerar a natureza e a gravidade da infração, os danos que delas provieram para a Administração Pública, as circunstâncias agravantes ou atenuantes e os antecedentes do agente, nos termos do art. 22, § 2º (Acórdão 2463/2019-TCU-Primeira Câmara, rel. Ministro BRUNO DANTAS) . Para fins de aplicação de sanções pelo TCU, deve-se verificar a ocorrência de culpa grave ou dolo do administrador público (Acórdão 11762/2018-TCU-Segunda Câmara, rel. Ministro-Substituto MARCOS BEMQUERER) . 
8.15. Para fins do exercício do poder sancionatório do TCU, erro grosseiro é o que decorreu de grave inobservância do dever de cuidado, isto é, que foi praticado com culpa grave (Acórdão 1689/2019-TCU-Plenário, rel. Ministro AUGUSTO NARDES, 2924/2018-TCU-Plenário, rel. Ministro JOSÉ MÚCIO MONTEIRO, e 2391/2018-TCU-Plenário, rel. Ministro BENJAMIN ZYMLER) . 
8.16. In casu, conclui-se que a irregularidade cometida (não comprovação da correta e regular aplicação dos recursos federais) foi praticada pela responsável, de modo que agiu, no mínimo, com culpa grave (por negligência e/ou imprudência) , tendo ela assumido todos os riscos envolvidos na prática do ato, pois era de se esperar dela o pleno cumprimento do art. 29 da Lei 8.313/1991 (Lei Rouanet) c/c o art. 75, § 2º, da Instrução Normativa MinC 1/2013 (vigente à época) .
8.17. Adotando-se, por analogia (equiparação entre aplicação de recursos oriundos de incentivo fiscal e aqueles recebidos por força de convênio) o Acórdão 2681/2019-TCU-Primeira Câmara, rel. Ministro BENJAMIN ZYMLER) , tem-se que, para fins de responsabilização perante o TCU, pode ser tipificado como erro grosseiro o descumprimento de regra expressa em instrumento de convênio. Tal conduta revela nível de atenção aquém ao de uma pessoa com diligência abaixo do patamar médio, o que configura culpa grave, passível de multa. De igual forma, também adotando-se a analogia, releva mencionar o Acórdão 6486/2020-TCU-Primeira Câmara, rel. Ministro VITAL DO RÊGO, o qual enuncia que, para fins de responsabilização perante o TCU, considera-se erro grosseiro (art. 28 do Decreto-lei 4.657/1942 - LINDB) a execução de objeto conveniado em desacordo com o plano de trabalho aprovado pelo concedente.
8.18. Em face do exposto, diante da insuficiência de elementos a demonstrar a execução financeira bem como a presença de inconsistências na execução física, propõe-se rejeitar a tese da recorrente.
CONCLUSÃO
9. Das análises anteriores, conclui-se pelo não provimento do recurso, considerando-se que:
 a) não ocorreu prescrição do dano ao erário com base no regime do Acórdão 1441/2016-TCU-Plenário e na Lei 9.873/1999, de modo que, partindo-se da premissa de que a pretensão reparatória segue as mesmas balizas, enquanto não houver norma específica a respeito, a demonstração de que não se operou a prescrição punitiva impõe, como consequência, a conclusão de que também é viável a condenação ao ressarcimento do prejuízo apurado nos autos;
 b) no caso concreto, não cabe concessão de efeito suspensivo (e, por consequência, o sobrestamento da cobrança executiva das dívidas) , haja vista o art. 32, parágrafo único, da Lei Orgânica do TCU (Lei 8.443/1992) , c/c o art. 285, § 2º, do Regimento Interno do TCU, bem como o fato de o requerimento da concessão não se vincular à nenhuma razão de incontroverso interesse público, mas a prejuízo à esfera subjetiva de direitos da recorrente;
 c) não foram trazidos aos autos quaisquer elementos comprobatórios que justifiquem a omissão no dever de prestar contas da recorrente; e
 d) não há nos autos comprovação da boa e regular aplicação dos recursos, haja vista a insuficiência de elementos a demonstrar a execução financeira bem como a presença de inconsistências na execução física.
PROPOSTA DE ENCAMINHAMENTO
10. Ante todo o exposto, submete-se à consideração superior a presente análise do recurso de reconsideração interposto pela Sra. Diana Thais de Oliveira, contra o Acórdão 5290/2019-TCU-Segunda Câmara, propondo-se, com fundamento no art. 32, inciso I, e 33, da Lei 8.443/1992:
 a)  conhecer do recurso e, no mérito, negar-lhe provimento; e
 b)   dar ciência da deliberação que vier a ser adotada à recorrente, à Secretaria Especial da Cultura do Ministério da Cidadania, à Controladoria-Geral da União, à Procuradoria da República no Estado de São Paulo, e aos demais interessados."
É o Relatório.

Marcos Eduardo Lelis (242387/OAB-SP) e outros, representando Diana Thais de Oliveira.

Procurador Júlio Marcelo de Oliveira

RECURSO DE RECONSIDERAÇÃO. TOMADA DE CONTAS ESPECIAL. PROJETO PARA A REALIZAÇÃO DE FESTIVAL DE MÚSICA. RECURSOS CAPTADOS COM BASE NA LEI DE INCENTIVO À CULTURA. OMISSÃO NO DEVER DE PRESTAR CONTAS. CITAÇÃO. REVELIA. CONTAS IRREGULARES. DÉBITO. MULTA. RECURSO DE RECONSIDERAÇÃO. CONHECIMENTO. DOCUMENTAÇÃO INCAPAZ DE DEMONSTRAR A REGULAR APLICAÇÃO DOS VALORES. NÃO PROVIMENTO. COMUNICAÇÕES.

TOMADA DE CONTAS ESPECIAL (TCE)

Inicialmente, registro que atuo nos presentes autos por força de sorteio, conforme termo juntado à peça 69.
2. Neste processo de tomada de contas especial, examina-se recurso de reconsideração interposto por Diana Thais de Oliveira contra o Acórdão 5290/2019-TCU-Segunda Câmara, relator Ministro Aroldo Cedraz, por meio do qual este Tribunal julgou irregulares as contas especiais da ora recorrente condenando-a em débito (R$ 166.000,00, valores de 2014) e aplicando-lhe multa no valor de R$ 25.000,00. 
3. A deliberação decorreu da não comprovação da regular aplicação dos recursos captados com base na Lei 8.313/1991 (Lei de Incentivo à Cultura) , destinados ao projeto Pronac 14-5254 - "Festival de Música Instrumental". O projeto aprovado previa a realização de dois espetáculos musicais, durante o mês de junho de 2014, na cidade de Campinas/SP, conforme Parecer Técnico de peça 2, p. 1. 
4. Quanto à admissibilidade, reitero minha decisão monocrática anterior (peça 70) , no sentido de conhecer do recurso, porquanto cumpridos os requisitos previstos na legislação. 
5. Cabe assinalar que não há previsão legal ou regimental para que seja deferido o pedido de efeito suspensivo em casos como este, em que o recurso foi interposto após o prazo de quinze dias. Conforme a jurisprudência desta Corte, isso seria possível apenas em situações excepcionalíssimas, e somente com a verificação dos requisitos para a adoção de medida cautelar, o que não se observa no contexto em exame, como bem mostrou a Serur.
6. Acerca do mérito, antecipo minha posição de concordância com a análise e as conclusões da unidade técnica, que foram ratificadas pelo Ministério Público. A seguir, exponho algumas considerações adicionais.
7. Em 2019, a recorrente foi condenada à sua revelia por este Tribunal, por ter sido omissa em relação à prestação de contas que deveria ter ocorrido em 31/1/2016. Houve o decurso de quase quatro anos até que apresentasse, em 10/1/2020, já na etapa recursal no âmbito do presente processo, elementos com os quais pretende demonstrar o cumprimento dos objetivos da arrecadação e a aplicação de valores com esteio na Lei de Incentivo à Cultura. 
8. Como motivo para sua inércia, alega ter sido diagnosticada com depressão, além de ter tido  dificuldades em obter a nota fiscal da empresa que teria prestado os serviços em discussão. 
9. Sobre o primeiro argumento, trata-se de condição que afeta milhões de indivíduos em todo o mundo e que, há décadas, é classificada como transtorno metal. Não há como deixar de reconhecer que ela pode, de fato, impedir que o deprimido realize suas atividades corriqueiras, a depender da gravidade dos sintomas. No entanto, a recorrente sequer faz prova de que esteve doente, tampouco comprova o período em que teria ficado impossibilitada de exercer suas tarefas diárias. Assim, não há como acolher essa alegação.
10. No que concerne ao segundo ponto, entendo não haver justificativa adequada para a inação da responsável durante período tão extenso entre a suposta prestação de serviços, em 2015, e a apresentação, em 10/1/2020, do documento fiscal que, aliás, foi emitido somente em 11/9/2019. Como anotou a Serur, havia instrumentos judiciais aptos a socorrer a ora recorrente na obtenção tempestiva desse elemento de prova.
11. Para tentar demonstrar a regular aplicação dos valores em discussão, a recorrente apresenta: a mencionada Nota Fiscal Eletrônica de Serviço 104, datada de 11/9/2019, no valor de R$ 166.000,00 (peça 59) ; extratos bancários da conta captação e de movimentação do Pronac 14-5254, englobando o período de 23/12/2014 a 5/1/2015 (peça 62) e 5/1/2015 a 6/2/2015 (peça 60) ; informação acerca das datas de captação e de transferência no bojo do projeto cultural Pronac 14-5254 (peça 61) ; dados da proposta do projeto cultural Pronac 14-5254 (peças 63-64) ; cópia de cheques da conta de movimentação 58.264-6, agência 1227-0, do Banco do Brasil S/A, relativa ao Pronac 14-5254, todos nominativos à empresa Elus Gestão Projetos Ambientais e Sócios (peça 65, p. 2-4) ; a informação de que cinco cheques não tiveram suas cópias executadas, sendo que um deles teria sido cancelado por motivo de rasura (peça 65, p. 1) ; e fotografias supostamente referentes à preparação e execução do projeto cultural Pronac 14-5254 (peça 66) .
10. Quanto às supostas provas da realização dos dois espetáculos, percebo que os registros fotográficos (peça 66) apresentam imagens de um evento com palco, tendas, telão, equipamentos de som e iluminação, gerador de energia, cadeiras para o público, banheiros químicos e seguranças. Em uma das imagens, pode-se visualizar a referência à Lei de Incentivo à Cultura, além da apresentação de músicos no palco. Não há, contudo, indicação alguma a respeito de qual seria esse evento, além de não haver como verificar em que data ou local teria ocorrido. É inevitável, portanto, classificá-lo como elemento de baixa força probatória, que poderia ser considerado apenas para corroborar outras provas no mesmo sentido, caso elas existissem.
11. O estabelecimento do nexo causal entre as quantias captadas e a suposta execução do objeto resta igualmente impossível. 
12. Como dito acima, a Nota Fiscal (peça 59) foi emitida quase quatro anos após o período previsto para a realização do Pronac 14-5254, não havendo, no documento, referência expressa ao projeto. Ademais, há apenas a discriminação de serviços e apresentação de um único valor total para todos eles. Isso impossibilita também o cotejamento entre os valores dos serviços na NF, os valores dos cheques e os lançamentos na conta bancária.
13. A respeito desses elementos, anoto que, segundo informações do Parecer Técnico do MinC (peça 2, p. 2) , o projeto sob análise foi aprovado com base na Instrução Normativa 1/MinC, de 24/6/2013, vigente à época. Os dispositivos dessa norma transcritos abaixo estabelecem que os documentos comprobatórios da realização do objeto devem conter a discriminação dos serviços, o número do registro no Pronac e o nome do projeto, o que não ocorreu no caso em análise:
"Art. 83. Cabe ao proponente emitir comprovantes em favor dos doadores ou patrocinadores, bem como manter o controle documental das receitas e despesas do projeto pelo prazo de dez anos, contados da aprovação da prestação de contas, à disposição do MinC e dos órgãos de controle e fiscalização, caso seja instado a apresentá-las, conforme previsto no art. 36 da Instrução Normativa RFB nº 1.131, de 21 de fevereiro de 2011.
§ 1º As faturas, os recibos, as notas fiscais, os cheques emitidos e quaisquer outros documentos de que trata este artigo deverão conter a discriminação dos serviços contratados ou dos produtos adquiridos, o número de registro no Pronac e o nome do projeto.
§2º Caso não haja possibilidade do prestador de serviço informar eletronicamente o número de registro no Pronac e nome do projeto beneficiário do serviço, caberá ao proponente declará-los no próprio documento.
§ 3º O proponente deve manter os documentos fiscais originais e cópias de todos os cheques emitidos, frente e verso, de forma que os beneficiários possam ser identificados, pelo prazo estabelecido no caput deste artigo." (Grifos Acrescidos) 
14. No tocante à prescrição, examinada pela Serur, embora, a meu ver, no julgamento do RE 636.886, a Suprema Corte tenha deliberado, em sede de repercussão geral, no sentido de que é prescritível a pretensão ressarcitória em processos de tribunais de contas, há de se ponderar a existência de embargos de declaração pela Advocacia-Geral da União, pendentes de apreciação pelo STF. 
15. Além disso, temos que considerar que a questão necessita ser amadurecida neste Tribunal. A propósito, as discussões a respeito do entendimento desta Corte sobre o tema estão em curso no âmbito do TCProcesso 000.006/2017-3, de minha relatoria.
16. Desse modo, conforme tem sido decidido por nossos três Colegiados, penso que deve prevalecer, ao menos por ora, o entendimento jurisprudencial atual desta Corte de Contas - a imprescritibilidade das condenações em débito e a prescrição da pretensão punitiva no prazo de dez anos, que se interrompe com a emissão do ato que ordena a citação ou a audiência, de acordo com o entendimento firmado por meio Acórdão 1441/2016-TCU-Plenário, com base no art. 205 do Código Civil. 
17. Vale ressaltar ainda que, de acordo com a jurisprudência deste Tribunal (a exemplo dos Acórdão 937/2021-TCU-Plenário, relator Ministro Jorge Oliveira, 9.369/2020-TCU-1ª Câmara, relator Ministro Bruno Dantas, e 1.470/2020-TCU-2ª Câmara, relatora Ministra Ana Arraes) , o marco inicial para a contagem da prescrição em casos como o que se examina (programa governamental, em que o gestor presta contas dos valores geridos) corresponde ao fim do período para a prestação de contas ou ao momento em que há a efetiva apresentação de elementos com essa finalidade.
18. No caso em exame, depreendo dos autos que não transcorreu o período de dez anos para que fosse reconhecida a prescrição quanto à pretensão punitiva, pois a prestação de contas deveria ter ocorrido em 31/1/2016 e o ato que determinou a citação ocorreu em 12/2/2019.
19. Enfim, como não há, no recurso de reconsideração, elementos suficientes para alterar o acórdão recorrido, entendo que lhe deve ser negado provimento.
Do exposto, voto para que o Tribunal acolha o acórdão que ora submeto a este Colegiado.
TCU, Sala das Sessões Ministro Luciano Brandão Alves de Souza, em 3 de agosto de 2021.
RAIMUNDO CARREIRO 
Relator